臺北高等行政法院裁定
　　　　　　　　　　　　　　　　94年度訴字第00535號
原　　告　　甲○○
被　　告　　公務人員保障暨培訓委員會
代　表　人　周弘憲（主任委員）住同上
上列當事人間因獎懲等事件，原告不服考試院中華民國93年12月
28日（93）考台訴決字第180 號訴願決定，提起行政訴訟。本院
裁定如下：
  　主  文
原告之訴駁回。
訴訟費用由原告負擔。
　　理  由
一、原告起訴意旨略以：原告87年4月7日任職國立臺北商業專科
    學校（90年8 月改制國立台北商業技術學院，下稱服務機關
    ）總務處庶務組職員。當時之庶務組長范慶章（已離職）以
    飲水機廠商樺特公司失竊熱膽為由，簽辦原告辦理飲水機失
    職等數件，致原告遭懲處二大過一小過，原告提出申訴、再
    申訴，原經被告撤銷在案，僅餘大過一次。然，服務機關再
    次決議懲處原告一大過二小過。原告乃再為申訴、再申訴、
    申請再審議，均遭駁回（被告92年8月4日[92公申決字第016
    2號再申訴決定、92年10月28日[92]公審申決再字第0003 號
    復審決定）；提起訴願，復遭不受理（考試院93年12月28日
    [93]考台訴決字第180 號）。經查，被告採用服務機關未經
    辯論且調查組織不合法之調查小組報告作成再申訴決定，違
    反公務人員保障法（下稱保障法）57條第3 項規定，有怠惰
    職務行為，侵犯原告法益；而採用無效之證據，作成懲處，
    亦屬可議。為此訴請鈞院為：「(一)確認服務機關調查小組調
    查報告無效。(二)訴願決定及原處分機關再申訴決定書均撤銷
    。(三)被告將判決書登五大報道歉，及判賠新台幣（下同）
    100萬元及延遲利息，並請求假處分。（回復原狀）(四)訴訟
    費用由被告負擔」之判決。
二、按原告之訴，有左列各款情形之一者，行政法院應以裁定駁
    回之。但其情形可以補正者，審判長應定期間先命補正：「
    ．．．一○　起訴不合程式或不備其他要件者。」（第1項
    ）撤銷訴訟，原告於訴狀誤列被告機關者，準用第1項之規
    定（第2項）。行政訴訟法第107條第1、2項定有明文。本件
    原告前因承辦飲水設備維護工作不力及對主辦業務無故延誤
    ，致造成不良結果，經其服務機關以90年10月29日北商技人
    字第4409號令予以記過一次懲處（原告所稱遭懲處二大過一
    小過，其係將飲水機廠商樺特公司失竊熱膽等數件計入，惟
    本件既不服被告92年8月4日（92）公申決字第0162號再申訴
    決定、92年10月28日審申決再字第0003號復審決定，故僅以
    上開再申訴決定所載之事實為據），原告不服，提出申訴，
    經服務機關以90年12月20日北商技人字第5079號函駁回，經
    被告以91年4月16日（91）公申決字第62 號再申訴決定以該
    懲處令所載之法令依據未敘明其懲處之確切條款，且於申訴
    函復及再申訴答辯時仍未敘明為由，將上開懲處令及申訴函
    復均撤銷，責令服務機關另為適法處理，嗣經服務機關以91
    年6月21日北商技人字第2949號令依服務機關職員獎懲要點
    第4點第1項第2款第4目規定，予以記過一次懲處，原告仍不
    服復提出申訴，經服務機關以原告提起行政訴訟為由停止評
    議而以92年3月10日北商技人字第0920001153號函駁回其申
    訴，嗣經被告以92年8月4日（92）公申決字第0162號再申訴
    決定、92年10月28日（92）公審申決再字第0003號復審決定
    駁回其再申訴及再審議之申請，考試院亦以93年12月28日（
    93）考台訴決字第180號為訴願不受理之決定。
三、查，被告以91年4月16日（91）公申決字第62 號再申訴決定
    撤銷服務機關90年10月29日北商技人字第4409號令之記過一
    次懲處與90年12月20日北商技人字第5079號駁回申訴函，責
    令服務機關另為適法處理，則服務機關依上開再申訴決定意
    旨另以91年6月21日北商技人字第2949 號令依服務機關職員
    獎懲要點第4點第1項第2款第4目規定，予以記過一次懲處，
    並無違一事再理之規定，亦無所謂判決既判力之適用，原告
    據以指摘，顯屬誤會，合先說明。另本件原告之起訴，其訴
    之聲明有3項，爰分述於下：
 (一) 確認服務機關調查小組調查報告無效部分：
  (1)按行政訴訟法自89年7 月修正施行後，行政訴訟之類型分為
    撤銷訴訟、課予義務訴訟及一般給付訴訟與確認訴訟等類型
    。而確認訴訟係規定於第6 條，又分為確認行政處分無效、
    確認公法上之法律關係成立或不成立2 種，而提起確認行政
    處分無效之訴，須確認訴訟標的為行政處分，且已向原處分
    機關請求確認其無效未被允許或經請求30日不為確答者，始
    得為之。
  (2)經查，本件原告所欲確認之標的為服務機關調查小組之「調
    查報告」，然該調查報告係服務機關為行政處分前所為調查
    與事實有關之報告，無論該報告之產生是否有如原告所謂之
    不合法情形，其性質上並非行政處分，且非被告所為，原告
    訴請確認無效，依上開規定，自非適法。
  (二)訴願決定及原處分機關再申訴決定書均撤銷部分：
  (1)按「人民對中央或地方機關之行政處分，認為違法或不當，
    致損害其權利或利益者，得依本法提起訴願。但法律另有規
    定者從其規定。」為訴願法第1條第1項所明定。是人民認中
    央或地方機關之行政處分有違法或不當，損害其權利或利益
    而欲請求救濟者，如其他法律另有規定時，即不得依訴願法
    之規定提起訴願。次按保障法第1條規定「為保障公務人員
    之權益，特制定本法。本法未規定者，適用其他有關法律規
    定。」同法第4條第1項規定「公務人員權益之救濟，依本法
    所定復審、申訴、再申訴之程序行之。」是關於公務人員權
    益之救濟，保障法既有特別規定，自應優先適用。再，「公
    務人員對於服務機關或人事主管機關所為之行政處分，認為
    違法或不當，致損害其權利或利益者，得依本法提起復審」
    、「公務人員對於服務機關或人事主管機關對其依法申請之
    案件於法定期間內應作為而不作為，認為違法或不當，致損
    害其權利或利益者，亦得提起復審」、「公務人員對於服務
    機關所為之管理措施或有關工作條件之處置認為不當者，致
    影響其權益者，得依本法提出申訴、再申訴」，分別為保障
    法第25條第1項、第26條第1項、第77 條第1項所明定。而參
    照司法院釋字第187號、201 號、第243號、266號、298號、
    312號、323號、338 號等解釋意旨，須足以改變公務員身分
    關係，或於公務員權利有重大影響之處分，或基於公務員身
    分所產生之公法上財產上請求權，始可依保障法所定復審程
    序請求救濟，並提起行政爭訟。惟若未改變公務員身分關係
    、不直接影響服公職權利之記大過、記過處分、申誡懲處、
    考績評定等措施，核屬保障法第77條第1 項所指之工作條件
    或管理措施，公務人員僅得依申訴、再申訴程序尋求救濟。
    而保障法第84條對於申訴、再申訴決定準用復審程序之規定
    ，並未包括第72條得向該管司法機關請求救濟，準此，公務
    人員不服其服務機關所為屬保障法第77條第1 項之工作條件
    或管理措施者，僅得依申訴、再申訴程序救濟，不得對於再
    申訴決定復又提起訴願及行政訴訟。
  (2)原告不服服務機關以其任職總務處庶務組組員期間，承辦飲
    水設備維護工作不力及對主辦業務無故延誤，致造成不良後
    果，依該院職員獎懲要點4、(2)4規定，於90年10月29日以北
    商技人字第4409號令核布記過1 次之懲處，循序提起申訴、
    再申訴，經被告以92年8月4日92公申決字第0162號再申訴決
    定駁回；原告復提起再審議，亦經被告以同年10月28日92公
    審決再字第0003號復審決定為「再審議不受理」在案；原告
    復向考試院提起訴願，遭考試院（93）考台訴決字第180 號
    訴願決定不受理，遂提起本件行政訴訟。經查，服務機關上
    開記過1 次之懲處，未改變原告公務員身分關係，亦未對原
    告權益發生重大影響，其性質核屬機關內部之管理措施，非
    屬行政處分，揆諸上開說明，原告僅得依申訴、再申訴程序
    救濟，其於再申訴決定確定後，未合乎再審議之要件而申請
    再審議，被告為駁回之決定，亦無違誤；原告復提起訴願，
    ，訴願決定予以不受理，亦屬有據，原告再提起本件行政訴
    訟，即於法無據。
  (3)又原告係不服服務機關所為之申訴決定後，復不服被告之再
    申訴決定，而提起訴願及本件行政訴訟。依行政訴訟法第24
    條第1 款規定，其被告應為服務機關，而原告竟對被告訴請
    撤銷「訴願決定及原處分機關再申訴決定書」，自有誤列被
    告機關之情事，惟依前述，既原告對被告所為之再申訴決定
    不得提起行政訴訟，本院即無依行政訴訟法第107條第2項規
    定命原告補正之必要，併予敘明。
  (三)被告將判決書登五大報道歉，及判賠100 萬元及延遲利息，
    並請求假處分（回復原狀）部分：
  (1)原告主張被告依法令從事公務，卻曲解事實，怠於審查證據
    ，悉採信服務機關之說詞，又違背保障法等相關法律規定及
    法律原則，致使原告依法受保障之合法權益受到侵害，又將
    原告受侵害之案件，以曲解之案情公諸於公報及網站，供不
    特定人閱覽，致原告名譽受嚴重傷害，及依法陞遷權益受損
    。原告人格權益受損，無法回復，爰依國家賠償法規定第 2
    條規定，訴請被告賠償，並請求假處分（按依原告真意，其
    係請求回復原狀），以撫原告精神損失等語。
  (2)查，行政訴訟法第7 條固規定，提起行政訴訟，得於同一程
    序中合併請求損害賠償或其他財產給付，然該規定係以原告
    提起之行政訴訟合法為前提。原告提起本件行政訴訟，其訴
    之聲明第1、2項部分均不合法已如前述，則其依據國家賠償
    法第2條規定，合併請求命被告賠償其所受損害100萬元及遲
    延利息，並將判決書登五大報道歉之回復原狀之行為，即失
    所附麗，應併予駁回。
四、綜上所述，原告之訴為不合法，則其實體上所述是否有理由
    ，本院即無庸審酌；另原告聲請命被告提出有關其於審理本
    件保障法案件曾經引用與本件訴訟關係有關之事項所作而引
    用之文書，亦無必要，均併敘明之。
五、據上論結，本件原告之訴為不合法，依行政訴訟法第107 條
    第1項第10款、第104條、民事訴訟法第95條、第78條，裁定
    如主文。
中    華    民    國    94     年     8    月    30   日
                        第一庭審判長法  官 姜素娥
                                    法  官 陳國成
                                    法  官 陳秀
上為正本係照原本作成。
如不服本裁定，應於送達後10日內向本院提出抗告狀（須按他造
人數附繕本）。
中    華    民    國    94     年     8    月    30   日
 　　  　　　　　　　    　         書記官 陳圓圓
